臺灣屏東地方法院交通事件裁定　　　　　　　　　　九十一年度交聲字第一一六號
　　異議人　甲○○
　　　　　　即新東茂汽車貨運行
右列受處分人因違反道路交通管理處罰條例案件，對於交通部公路局屏東監理站民國
九十一年十月四日，屏監稽違車字第八二－Ｚ00000000號違反道路交通管理
事件裁決（原處分號碼：公警局交字第Ｚ00000000號），聲明異議，本院裁
定如左：
    主  文
異議駁回。
    理  由
一、原處分及裁決意旨略以：何順福於民國九十一年十月三日下午三時五十分許，無
    照駕駛異議人新東茂汽車貨運行所有，車號ＨＡ－八六七號營業全聯結車（全拖
    車牌號ＷＹ－０八），沿國道一號中山高速公路南下行經一五三公里處時，為國
    道公路警察局第三警察隊員警查獲，除依道路交通管理處罰條例第二十一條之一
    第一項第一款、第三十三條規定，以公警局交字第Ｚ00000000號，對何
    順福逕行舉發外，對汽車所有人即異議人新東茂汽車貨運行則另依道路交通管理
    處罰條例第二十一條之一第一項第一款規定，以公警局交字第Ｚ0000000
    0號違規事件逕行舉發，旋由交通部公路總局屏東監理站於九十一年十月四日，
    以屏監稽違車字第八二－Ｚ00000000號裁決，對異議人處以罰鍰新臺幣
    六萬元，並吊扣汽車駕照三個月。
二、本件異議意旨對於上開聯結車為異議人所有，右揭時地為警查獲時，適由無駕駛
    執照之人何順福所駕駛之事實，並不爭執，然以：上開車輛於九十一年十月二日
    晚間係由異議人所僱請之司機陳忠熙所駕駛，並由何順福擔任助手而出車北上卸
    貨，一切行車事務都委由受僱人陳忠熙負全責，異議人並未隨車在外，無法監督
    受僱司機及助手之行為，故受僱司機在回程途中將車輛交由無照之何順福駕駛，
    依道路交通管理處罰條例第二十三條第一項第二款規定，本件應受處分人為原汽
    車駕駛人陳忠熙云云為由，聲明異議，並檢呈署名「司機陳忠熙」，內容略為自
    承於右揭時地將上開聯結車交由助手何順福駕駛等語之承諾書一紙，以實其說。
三、按「汽車駕駛人駕駛聯結車、大客車、大貨車，有下列情形之一者，汽車所有人
    及駕駛人各處新臺幣四萬元以上八萬元以下罰鍰，並當場禁止該汽車駕駛人繼續
    駕駛及扣留其車輛牌照：一未領有駕駛執照駕車者。」道路交通管理處罰條例第
    二十一條之一第一項第一款，定有明文。次按，人民違反法律上之義務而應受行
    政罰之行為，法律無特別規定時，雖不以出於故意為必要，仍須以過失為其責任
    條件。但應受行政罰之行為，僅須違反禁止規定或作為義務，而不以發生損害或
    危險為其要件者，推定為有過失，於行為人不能舉證證明自己無過失時，即應受
    處罰，司法院大法官會議釋字第二百七十五號，著有解釋。
四、經查，本件異議人所有上開聯結車於右揭時地為警查獲時，其駕駛人為並未考領
    駕駛執照之人何順福一節，除經內政部警政署國道公路警察局第三警察隊員警當
    場查獲並製作違規通知書予以舉發外，並據異議人提出上開承諾書並自承在卷，
    洵堪認定。按汽車駕駛人未領有駕駛執照駕駛聯結車者，汽車所有人及駕駛人均
    應受處罰，此觀前引九十年一月十七日修正公布之道路交通管理處罰條例第二十
    一條之一第一項第一款規定意旨自明。異議人雖以該車由其受僱人陳忠熙駕駛在
    外，不受其管理監督云云，否認其對何順福駕駛上開聯結車之違規行為具備責任
    條件，惟姑不論異議人不僅未能舉證證明其就上開違規事件並無過失，查異議人
    既自承上開聯結車所配置之司機陳忠熙及助手何順福均為其所僱用之人，則對渠
    二人原有指揮監督之權利與義務，除應嚴格要求其司機恪守交通規則，以保護自
    己及其他用路人之生命、財產安全外，猶應叮囑助手嚴守本份，隨時協助、提醒
    司機遵守法令及其他相關應注意事項，以期安全完成任務，詎此二人不僅未善盡
    義務，猶違反前引法律規定，則異議人對其管理疏懈即難辭其咎，自非空言推稱
    未隨車同行云云所能飾卸。原處分機關依道路交通管理處罰條例第二十一條之一
    第一項第一款、第三項規定，處罰異議人即上開聯結車所有人新東茂汽車貨運行
    新臺幣六萬元罰鍰，並吊扣汽車牌照三個月，核無不當，本件異議為無理由，應
    予駁回。
五、又異議意旨另舉發前開聯結車駕駛人陳忠熙允許無駕駛執照之人駕駛其車輛，違
    反道路交通管理處罰條例第二十三條第二款規定，惟此部分既非本件聲明異議事
    件效力所及，尚非本院所能併予審究，自宜由原處分機關依法更為適當之處分，
    附此敘明。
據上論斷，應依道路交通案件處理辦法第十九條，裁定如主文。
中      華      民      國    九十一    年      十      月    二十九    日
                                    臺灣屏東地方法院交通法庭
                法  官   陳松檀
右正本證明與原本無異。
如不服本裁定應於收受送達後五日內向本院提出抗告書狀敘述抗告之理由抗告於臺灣
高等法院高雄分院。
                                        書記官   張福山
中      華      民      國    九十一    年      十      月    二十九    日
